【裁判字號】    99,易,725
【裁判日期】    990830
【裁判案由】    竊盜
【裁判全文】
臺灣桃園地方法院刑事判決               99年度易字第725號
公  訴  人  臺灣桃園地方法院檢察署檢察官
被      告  甲○○
上列被告因竊盜案件，經檢察官提起公訴（99年度偵字第16680
號），本院以簡式審判程序判決如下：
    主  文
甲○○竊盜，累犯，處有期徒刑陸月，如易科罰金，以新臺幣壹
仟元折算壹日。
    事  實
一、甲○○前曾因違反毒品危害防制條例案件，經本院以91年度
    桃簡字第868 號判決，判處有期徒刑6 月確定，於民國92年
    12月20日縮刑期滿執行完畢。又因竊盜案件，經本院以95年
    度易字第1719號判決，判處有期徒刑8 月確定；再因竊盜案
    件，經本院以95年度易字第1771號判決，判處有期徒刑8 月
    確定，上開各罪宣示之刑，經本院以96年度聲減字第946 號
    裁定，分別減刑為有期徒刑4 月，並定應執行有期徒刑6 月
    確定；復同因竊盜案件，經本院以95年度易字第1895號判決
    ，判處有期徒刑7 月確定，並經本院以96年度聲減字第3304
    號裁定，減為有期徒刑3 月15日，並與上開竊盜各罪合併定
    應執行有期徒刑9 月15日確定，於97年9 月22日縮刑期滿執
    行完畢（於本案構成累犯）。詎其猶不知悔悟，於99 年6月
    25日上午8 時40分許，騎乘自行車行經桃園縣八德市○○街
    431 號旁農地，因缺錢購買香煙，見該處菜園內乙○○所有
    之抽水馬達乙部，具經濟價值，竟萌生不法所有意圖，拾起
    地上石塊，敲毀上開抽水馬達所連結之水管後，竊取該抽水
    馬達得手，並置放於自行車上，欲載往回收場變現花用。嗣
    為乙○○發現，乙○○迅即在後追趕並報警，甲○○見狀，
    立即將該抽水馬達棄置於桃園縣八德市生態公園旁，復於同
    日上午8 時50分許，在桃園縣八德市○○○街某處，為警查
    獲，始悉上情。
二、案經桃園縣政府警察局八德分局報請臺灣桃園地方法院檢察
    署檢察官偵查起訴。
    理  由
一、本件被告所犯係死刑、無期徒刑或最輕本刑為3 年以上有期
    徒刑以外之罪，其於準備程序中就被訴事實為有罪之陳述，
    經本院告知簡式審判程序之旨，並聽取公訴人、被告之意見
    後，爰依刑事訴訟法第273 條之1 第1 項規定合議裁定由受
    命法官獨任進行簡式審判程序。
二、犯罪事實之認定
    訊據被告甲○○對於前開犯罪事實於本院審理時坦承不諱，
    核與其在警詢及偵查中所述合致（參偵查卷第6 頁至第8 頁
    、第40頁、第48頁）。並經證人即被害人乙○○於警詢時陳
    述：其在99年6 月25日上午8 時40分許，前往八德市○○街
    431 號旁菜園工作，發現其所有放置該處之抽水馬達為被告
    竊取並放置自行車上，其高聲呼喊被告偷竊，被告聞言迅即
    騎乘該自行車載著抽水馬達往八德市第七公墓方向逃逸，其
    在後追趕，並報警處理，被告見狀遂將該抽水馬達棄置於生
    態公園旁產業道路上，隨後警方在八德市○○街與國豐六街
    口將被告逮捕等情相符（參偵查卷15頁至第17頁）。此外，
    復有贓物認領保管單、搜索扣押筆錄、照片等件附卷足憑（
    參偵查卷第18頁至第25頁），堪認被告前揭自白與事實相符
    而足採信。本件事證已臻明確，被告犯行已堪認定，應予依
    法論科。
三、論罪科刑之法律適用
    核被告甲○○所為，係犯刑法第320 條第1 項之竊盜罪。又
    被告有事實欄所載犯罪科刑之執行紀錄，此有臺灣高等法院
    被告前案紀錄表附卷足參，其於有期徒刑執行完畢後5 年以
    內，以故意再犯本件最重本刑為有期徒刑以上之罪，為累犯
    ，應依刑法第47條第1 項之規定，加重其刑。爰審酌被告年
    值青壯，智識程度並無明顯不足之情形，不循正當方式憑恃
    己力以供日常所需，而恣意竊取他人財物，其行為至為可議
    。雖其竊得財物業經被害人領回，而減輕實質上財物損害，
    然其所使用之行為方式足使被害人對於自身財產之管領心生
    驚懼不安，而影響財產安全，所生危害非微，然於本院審理
    中尚能坦承犯行，犯罪後態度尚稱良好等一切情狀，量處如
    主文所示之刑，並諭知易科罰金之折算標準。至檢察官雖具
    體求處有期徒刑1 年6 月，併宣告強制工作，惟刑事審判旨
    在實現刑罰權分配之正義，故法院對於有罪被告之科刑，應
    符合罪刑相當之原則，使輕重得宜，罪當其罪，以契合社會
    之法律感情，此所以刑法第57條明定科刑時應審酌一切情狀
    ，尤應注意該條各款所列事項以為科刑輕重之標準，縱使基
    於目的性之考量，認定必須加重裁量時，亦僅得在罪責相當
    性之範圍內為加重，不宜單純為強調刑罰之威嚇功能，而從
    重超越罪責程度為裁，務求「罪刑相當」。本件被告所為犯
    行固屬可議，而應予以論罪科刑，惟其犯罪情狀並無特為深
    重而無可逭之情形，且其犯後態度部分對於量刑之影響亦經
    本院說明如前，如處1 年6 月有期徒刑，相對於其所為犯罪
    本身之情節及輕重，實有過苛之虞，於罪刑相當之原則容或
    有悖。是本院具體審酌本件情節並綜合刑法第57條所列各事
    項審酌結果，認應諭知如主文所示之刑為適當。另就公訴意
    旨請求宣告被告於刑之執行前，令入勞動場所強制工作乙節
    ，惟按有犯罪之習慣或因遊蕩或懶惰成習而犯罪者，於刑之
    執行前，令入勞動場所，強制工作。18歲以上之竊盜犯、贓
    物犯，有犯罪之習慣者，得於刑之執行前，令入勞動場所強
    制工作，刑法第90條第1 項、竊盜犯贓物犯保安處分條例第
    3 條第1 項分別定有明文。立法上於保安處分中設立強制工
    作種類之目的，旨在對嚴重職業性犯罪及欠缺正確工作觀念
    或無正常工作因而犯罪者，強制其從事勞動，學習一技之長
    及正確之謀生觀念，使其日後重返社會，能適應社會生活，
    且係對受處分人將來之危險性所為之處置，以達教化與治療
    之目的，為刑罰之補充制度。而保安處分之措施亦含社會隔
    離、拘束身體自由之性質，依大法官釋字第471 號解釋意旨
    ，及刑法第1 條後段明定拘束人身自由之保安處分，亦同有
    罪刑法定原則之適用意旨，足認強制工作之保安處分，寓有
    實質刑罰之性質，本院宣告如主文所示之自由刑已足，其執
    行內容與強制工作內容無異，同樣可達教化及預防之目的，
    若令其等逕入勞動處所強制工作，則稍嫌過苛，自無從依刑
    法第90條之規定，宣告其等於刑之執行完畢或赦免後，令入
    勞動場所強制工作之必要，併此敘明。
據上論斷，應依刑事訴訟法第273 條之1 第1 項、第299 條第1
項前段，刑法第320 條第1 項、第47條第1 項、第41條第1 項前
段，刑法施行法第1 條之1 第1 項、第2 項前段，判決如主文。
本案經檢察官梁光宗到庭執行職務。
中    華    民    國    99    年    8     月    30    日
                  刑事第六庭    法  官  呂美玲
以上正本證明與原本無異。
如不服本判決應於收受判決後10日內向本院提出上訴書狀，並應
敘述具體理由。其未敘述上訴理由者，應於上訴期間屆滿後20日
內向本院補提理由書(均須按他造當事人之人數附繕本)「切勿逕
送上級法院」。
                                書記官  李玉華
中    華    民    國    99    年    8     月    31    日
附錄本案論罪科刑法條：
中華民國刑法第320條
（普通竊盜罪、竊佔罪）
意圖為自己或第三人不法之所有，而竊取他人之動產者，為竊盜
罪，處5  年以下有期徒刑、拘役或 5 百元以下罰金。
意圖為自己或第三人不法之利益，而竊佔他人之不動產者，依前
項之規定處斷。
前二項之未遂犯罰之。

司法院資訊處製作；財團法人民間司法改革基金會備份。
